最高法院刑事判決　　　　　　九十六年度台上字第一一一一號
上　訴　人　甲○○
上列上訴人因常業竊盜案件，不服台灣高等法院台中分院中華民
國九十五年十二月六日第二審判決（九十五年度上訴字第一三九
五號，起訴案號：台灣台中地方法院檢察署九十五年度偵字第一
六七三號），提起上訴，本院判決如下：
    主  文
上訴駁回。
    理  由
按刑事訴訟法第三百七十七條規定：上訴於第三審法院，非以判
決違背法令為理由，不得為之；是提起第三審上訴，應以原判決
違背法令為理由，係屬法定要件；如果上訴理由狀並未依據卷內
訴訟資料具體指摘原判決不適用何種法則或如何適用不當，或所
指摘原判決違法情事，顯與法律規定得為第三審上訴理由之違法
情形不相適合時，均應認其上訴為違背法律上之程式，予以駁回
。本件原判決撤銷第一審關於上訴人甲○○部分之科刑判決，改
判仍論上訴人共同以犯竊盜罪為常業（民國九十五年七月一日修
正施行前之刑法第三百二十二條）（累犯），處有期徒刑年，
並因上訴人以犯竊盜罪為常業，併依九十五年七月一日修正施行
前之竊盜犯贓物犯保安處分條例第三條第一項第二款、第四條、
第五條第一項前段規定，諭知應於刑之執行前，令入勞動場所強
制工作年；已詳認定犯罪事實之依據及憑以認定之理由；並
對上訴人否認尚犯如原判決附表1編號1至6及附表2編號1至6所示
罪行之辯詞，如何不足採信，亦已依據卷內資料予以指駁及說明
，俱有卷存之證據資料可資覆按；從形式上觀察，原判決並無違
背法令情形。上訴人之上訴意旨略稱：(一)、原判決採信證人談麗
莉於警詢或在偵查中之證言，資為不利上訴人之論罪證據，但未
於判決內說明該傳聞證據何以具有證據能力之理由，自有理由不
備之違法。(二)、上訴人未與蔡三龍、池垣金共犯如原判決附表 2
所示之竊盜罪行，原判決未憑任何事證，遽予認定上訴人亦犯該
等罪行，難謂無認定事實不憑證據之違背法令。(三)、上訴人因患
肺氣腫等症，於民國九十四年一月十三日至財團法人佛教慈濟綜
合醫院大林分院（下稱慈濟醫院大林分院）住院治療，直至同年
月二十日始出院，殊無可能於出院後僅二日即與蔡三龍共同侵入
被害人謝佳玲住處竊取財物，原判決仍認上訴人共犯該部分竊盜
罪行，顯與經驗法則有違。(四)、證人即警員有利上訴人之證言，
原判決不予採信；另有利於上訴人之證物，原審又未依法向上訴
人或辯護人提示，復未令上訴人與蔡三龍、池垣金、談麗莉對質
、詰問，原審所踐行之訴訟程序，於法洵有違誤。(五)、上訴人之
前未曾犯竊盜罪，所犯本件竊盜罪，原判決逕以常業竊盜論罪科
刑，且謂本件依刑法修正前之常業竊盜論罪科刑，較之修正後之
分論併罰有利於上訴人，顯疏未審酌如論上訴人以連續竊盜罪，
當較之常業竊盜罪為輕，原判決此部分法則之適用殊有未當；請
撤銷原判決發回原審法院更為適法之判決等語。惟按事實之認定
及證據之取捨，乃屬事實審法院之職權，事實審法院本得參酌其
他相關證據為自由之判斷，苟無違反經驗法則或論理法則，自難
指為違法。原判決依憑上訴人於警詢、偵查及在第一審法院調查
時之自白，核與被害人談麗莉等人於警詢或在偵查中之指訴相符
，又有慈濟醫院大林分院病情說明書一份、上訴人所騎機車之照
片、贓物（手錶六只等多項）、贓物認領保管收據、上訴人犯罪
工具（剪刀一把）在卷或扣案等證據，資以認定上訴人犯有本件
罪行，核屬事實審法院取捨證據職權之適法行使，尚無違經驗法
則及論理法則；上訴意旨(二)、(三)均未依據卷內資料，具體表明原
判決如何違背法令，而置原判決明白之論敘於不顧，仍執前詞為
事實上之爭辯，殊非適法之第三審上訴理由。又被害人談麗莉等
人於警詢或在偵查中之證言，何以具有證據能力，原判決理由一
已說明其所憑，上訴意旨(一)指未說明，尚有誤會。再上訴意旨(四)
指摘原判決就證人即警員有利上訴人之證言不予採信；另有利於
上訴人之證物，原審又未依法向上訴人或辯護人提示云云；但究
竟何項證言、證物有利於上訴人，上訴意旨均未具體表明，亦非
適法之上訴理由。而蔡三龍於偵查中經發布通緝，顯無法傳訊到
庭；池垣金於第一審法院已自白與上訴人及蔡三龍共犯如原判決
附表 2所示罪行，原判決並認與上訴人於第一審法院關於該部分
之自白及談麗莉之指訴相符，則原審未命上訴人與蔡三龍、池垣
金、談麗莉對質、詰問，難謂有調查職責未盡之違背法令。再依
原判決所認定之事實，上訴人所犯本件常業竊盜罪，係於九十五
年七月一日刑法第三百二十二條修正前所犯，則原判決理由三說
明：「修正刑法已刪除第三百二十二條常業竊盜罪之規定，上訴
人所犯在該法條修正施行前，其行為時之常業竊盜罪，法定本刑
為一年以上七年以下有期徒刑，修正後之刑法，已刪除常業竊盜
罪，如依修正後刑法第三百二十條第一項或同法第三百二十一條
第一項規定之法定本刑，雖較常業竊盜罪為輕，惟若將上訴人所
犯本件數十次竊盜罪依修正後之上開法條分論併罰，較之修正前
之常業竊盜罪之法定本刑為重，依刑法第二條第一項規定比較結
果，應適用有利於上訴人之修正前刑法第三百二十二條規定而論
以常業竊盜罪」云云；原判決關於此部分之法則適用，經核於法
洵無違誤；上訴意旨(五)就原判決理由已說明之事項，任意爭辯，
亦非適法。至其餘上訴意旨所指摘事項，或為枝節性之問題，或
為單純事實之爭執，仍非適法之第三審上訴理由，核與法律規定
得為第三審上訴理由之違法情形，不相適合，其上訴違背法律上
之程式，應予駁回。
據上論結，應依刑事訴訟法第三百九十五條前段，判決如主文。
中　　華　　民　　國　九十六　年　　三　　月　　八　　日
                      最高法院刑事第十一庭
                          審判長法官  林　永　茂
                                法官  洪　文　章
                                法官  蘇　振　堂
                                法官  蕭　仰　歸
                                法官  何　菁　莪
      本件正本證明與原本無異
                                      書  記  官
中　　華　　民　　國　九十六　年　  三 　 月 　十三 　日
                                                      ｖ
